臺灣高雄地方法院刑事判決　　　　　　　96年度訴字第3870號
公　訴　人　臺灣高雄地方法院檢察署檢察官
被　　　告　丙○○
　　　　　　　　　　　號之1.
上列被告因偽造文書等案件，經檢察官提起公訴（96年度偵緝字
第2167號），被告於準備程序中就被訴事實為有罪之陳述，經告
知簡式審判程序之旨，並聽取公訴人、被告之意見後，本院合議
庭裁定由受命法官獨任進行簡式審判程序，判決如下：
    主  文
丙○○行使偽造私文書，足以生損害於公眾及他人，處有期徒刑
陸月，減刑為有期徒刑參月，如易科罰金，以銀元參佰元即新臺
幣玖佰元折算壹日。偽造之「甲○○」署名壹枚，沒收。又意圖
為自己不法之所有，以不正方法由自動付款設備取得他人之物，
處有期徒刑肆月，減刑為有期徒刑貳月，如易科罰金，以銀元參
佰元即新臺幣玖佰元折算壹日。應執行有期徒刑伍月，如易科罰
金，以銀元參佰元即新臺幣玖佰元折算壹日。緩刑參年。偽造之
「甲○○」署名壹枚，沒收。
    事  實
一、丙○○係甲○○之朋友。甲○○前向安信信用卡股份有限公
    司（下稱安信公司）申請信用卡使用，因不諳開卡手續，將
    安信公司核發之卡號0000000000000000號信用卡交由丙○○
    代為開卡，丙○○竟基於為自己不法所有意圖，於民國94年
    8 月24日，持上開信用卡至高雄縣大寮鄉○○○路295 號台
    灣銀行中庄辦事處所設置之ATM 自動櫃員機，插入信用卡並
    鍵入密碼，使該自動付款設備之辨識系統陷於錯誤，認係有
    正當權源之持卡人之不正方法，而預借現金新臺幣（下同）
    1 萬4000元予丙○○。嗣於95年1 月28日，另基於為自己不
    法所有之意圖，持上揭信用卡，以甲○○之名義，至屏東市
    ○○路188 號家樂福股份有限公司（下稱家樂福公司）之特
    約商店消費4120元，並在信用卡消費簽帳單上偽造「甲○○
    」之署名，製作不實信用卡簽帳單1 張之私文書後，交付與
    上開特約商店店員，致該特約商店店員陷於錯誤而給付價值
    計4120元之財物，足以生損害於公眾及甲○○，嗣因甲○○
    接獲安信公司寄發之信用卡帳單，始悉上情。
二、案經甲○○訴由高雄縣政府警察局林園分局報告臺灣高雄地
    方法院檢察署檢察官偵查起訴。
    理  由
一、本件被告丙○○所犯係死刑、無期徒刑、最輕本刑為3 年以
    上有期徒刑以外之罪，其於準備程序中就被訴事實為有罪之
    陳述，經法官告知簡式審判程序之旨，並聽取公訴人及被告
    之意見後，認為適宜由受命法官獨任進行簡式審判程序，依
    刑事訴訟法第273 條之1 第1 項規定，裁定由受命法官獨任
    進行審判程序，合先敘明。
二、訊據被告丙○○對於上開犯罪事實均坦承不諱，核與告訴人
    甲○○於警詢及偵訊中所指述之情節相符，並有安信公司卡
    片交易明細表、家樂福公司簽帳單各1 張在卷可供憑參，足
    認，被告之上開自白與事實相符，本案之事證明確，被告犯
    行堪予認定，應予依法論科。
三、按行為後法律有變更者，適用行為時之法律。但行為後之法
    律有利於行為人者，適用最有利於行為人之法律，刑法第2
    條第1 項定有明文。又刑法第2 條係規範行為後法律變更所
    生新舊法律比較適用之準據法，是刑法第2 條本身雖經修正
    ，但該條文既屬適用法律之準據法，本身尚無比較新舊法之
    問題，應逕適用裁判時之刑法第2 條規定以決定適用之刑罰
    法律。再比較時應就罪刑有關之共犯、未遂犯、想像競合犯
    、牽連犯、連續犯、結合犯，以及累犯加重、自首減輕暨其
    他法定加減（如身分加減）與加減例等一切規定，綜其全部
    罪刑之結果而為比較（最高法院95年第8 次刑事庭會議決議
    參照）。查本案被告行為後，刑法業於94年2 月2 日修正公
    布，自95年7 月1 日起施行，茲就比較情形分述如下：
  (一)本件被告所犯刑法第339 條第1 項詐欺取財罪及刑法第339
    條之2 第1 項以不正方法由自動付款設備取得他人之物罪之
    法定刑有罰金刑之規定，而依被告行為時之刑法第33條第5
    款規定，罰金刑為銀元1 元（即新臺幣3 元）以上；但被告
    行為後之現行刑法第33條第5 款係規定罰金刑為新臺幣1000
    元以上，以百元計算之，經比較修正前、後關於科處罰金刑
    之最低刑度規定，自應以被告行為時之刑法較有利於被告。
  (二)修正後之刑法刪除第55條關於牽連犯之規定，而被告所犯上
    開行使偽造私文書及詐欺取財2 罪間，有方法、目的之牽連
    關係，依修正前即行為時之規定，應從一重之行使偽造私文
    書罪處斷；惟修正後之刑法，既已刪除牽連犯之規定，則所
    犯上述各罪，應依數罪併罰之規定分論併罰。比較修正前、
    後之規定，以修正前之規定較有利於被告。
  (三)被告行為時之刑法第41條第1 項前段及罰金罰鍰提高標準條
    例第2 條（現已刪除）係規定以銀元100 至300 元折算1 日
    （即以新臺幣300 元至900 元折算1 日），而被告行為後之
    現行刑法第41條第1 項前段，則係規定以新臺幣1000元、20
    00元或3000元折算1 日，是經比較修正前、後之易科罰金折
    算標準，應以行為時即修正前之規定，較有利於被告，故依
    刑法第2 條第1 項前段之規定，自應適用修正前刑法第41條
    第1 項前段之規定，諭知易科罰金之折算標準。
  (四)綜上全部比較結果，本件情形，顯以修正前之規定較有利於
    被告，揆諸上揭說明，應一體適用被告行為時即修正前之規
    定，予以論處。
四、核被告所為，係犯刑法第216 條、第210 條之行使偽造私文
    書罪、同法第339 條第1 項之詐欺取財罪及同法第339 條之
    2 第1 項以不正方法由自動付款設備取得他人之物罪。被告
    於簽帳單上偽造「甲○○」署名之行為，係偽造文書之階段
    行為，又偽造文書之低度行為，應為行使文書之高度行為所
    吸收，均不另論罪。又被告所犯行使偽造私文書罪及同法第
    339 條第1 項之詐欺取財罪間，有方法、目的之牽連關係，
    應依修正前刑法第55條之規定，從一重行使偽造私文書罪處
    斷。至所犯行使偽造私文書罪及同法第339 條之2 第1 項以
    不正方法由自動付款設備取得他人之物罪間，犯意各別，罪
    名有異，應予分論併罰。爰審酌被告係一時貪圖短利而為本
    件之犯行，行為實有不該，惟犯後坦認犯行，並業與告訴人
    達成和解，告訴人並表示願意原諒被告不予追究，復經告訴
    人於偵查及本院準備程序中陳述在卷可按，顯見被告犯後態
    度良好，深具悔意等一切情狀，量處如主文所示之刑。又被
    告上開犯罪時間均在96年4 月24日以前，所犯為刑法第216
    條、第210 條、第339 條第1 項、第339 條之2 第1 項之罪
    ，合於減刑條件，爰依中華民國96年罪犯減刑條例第2 條第
    1 項第3 款、第7 條規定減為如主文所示之刑，並考量本件
    犯罪情節之輕重及被告職業為工、教育程度為高職畢，家庭
    經濟狀況為小康等情況（參警詢筆錄受詢問人欄），諭知如
    主文所示易科罰金之折算標準。另被告前未曾因故意犯罪受
    有期徒刑以上刑之宣告，此有臺灣高等法院被告前案紀錄表
    在卷可憑，告訴人於本院亦陳稱願意原諒被告，對於本件如
    果改行簡易審判程序處理，亦表示沒有意見（本院卷第16頁
    ），且被告業已將賠償金2 萬元交付告訴人，亦告訴人於偵
    查中陳明在案，足認被告經此偵審程序及刑之宣告之教訓，
    應知所警惕，諒無再犯之虞，本院認本件所宣告之刑以暫不
    執行為適當，爰併宣告緩刑3 年，以勵自新（依最高法院95
    年第8 次刑事庭會議決議，犯罪在新法施行前，新法施行後
    ，緩刑之宣告，應適用新法第74條之規定，併此敘明）。又
    被告在上開信用卡簽帳單上所偽造之「甲○○」署押1 枚，
    亦應依刑法第219 條之規定，不問屬於犯人與否，宣告沒收
    之；又關於沒收、追繳、追徵等諭知，不在減刑範圍以內（
    司法院院字第2787號(五)解釋參照）。是本件沒收部分，毋庸
    為減刑之諭知，併予敘明。
據上論斷，應依刑事訴訟法第273 條之1 第1 項、第299 條第1
項前段，刑法第2 條第1 項前段、第74條第1 項第1 款、第216
條、第210 條、第339 條第1 項、第339 條之2 第1 項、第219
條，修正前刑法第41條第1 項前段、第55條，刑法施行法第1 條
之1 ，中華民國96年罪犯減刑條例第2 條第1 項第3 款、第7 條
，判決如主文。
本案經檢察官乙○○到庭執行職務。
中　　華　　民　　國　　96　　年　　11　　月　　23　　日
                  刑事第十二庭  法　官  張  震
以上正本證明與原本無異。
如不服本判決應於收受本判決後10日內向本院提出上訴書狀，並
應敘述具體理由，如未敘述上訴理由者，應於上訴期間屆滿後20
日內補提理由書狀於本院（均須按他造當事人之人數附繕本）「
切勿逕送上級法院」。
中　　華　　民　　國　　96　　年　　11　　月　　23　　日
　　　　　　　　　　　　　　　　書記官  林佳慧
附錄本件論罪科刑之法條：
中華民國刑法第216條
行使第210 條至第215 條之文書者，依偽造、變造文書或登載不
實事項或使登載不實事項之規定處斷。
中華民國刑法第210條
偽造、變造私文書，足以生損害於公眾或他人者，處5 年以下有
期徒刑。
中華民國刑法第339條
意圖為自己或第三人不法之所有，以詐術使人將本人或第三人之
物交付者，處5 年以下有期徒刑、拘役或科或併科1 千元以下罰
金。
中華民國刑法第339條之2
意圖為自己或第三人不法之所有，以不正方法由自動付款設備取
得他人之物者，處3 年以下有期徒刑、拘役或1 萬元以下罰金。
